臺灣屏東地方法院刑事判決　　　　　　　100年度訴字第319號
公　訴　人　臺灣屏東地方法院檢察署檢察官
被　　　告　許惠敏
上列被告因違反毒品危害防制條例案件，經檢察官提起公訴（10
0 年度毒偵字第110 號），茲因被告就被訴事實為有罪之陳述，
經告知簡式審判程序意旨，並聽取公訴人及被告之意見後，本院
合議庭裁定由受命法官獨任依簡式審判程序審理，判決如下：
    主  文
許惠敏施用第一級毒品，處有期徒刑拾月；又施用第二級毒品，
處有期徒刑陸月。應執行有期徒刑壹年貳月。
    事  實
一、許惠敏前於民國81年間因違反肅清煙毒條例案件，經臺灣臺
    中地方法院以81年度訴字第2917號判決判處有期徒刑3 年確
    定；84年間又因違反肅清煙毒條例案件，經臺灣臺中地方法
    院以84年度訴字第691 號判決判處應執行有期徒刑3 年4 月
    確定，2 案接續執行，嗣經假釋出獄後再遭撤銷假釋，繼續
    執行所餘刑期3 年11月19日，而於92年9 月17日縮刑期滿執
    行完畢。
二、許惠敏曾於87年間因施用毒品案件，經臺灣高雄地方法院裁
    定送觀察、勒戒後，因認有繼續施用毒品之傾向，再經該院
    裁定令入戒治處所施以強制戒治1 年，嗣經該院裁定停止戒
    治付保護管束，又因於保護管束期間施用毒品，為該院裁定
    撤銷停止戒治，續執行強制戒治，而於88年12月27日執行完
    畢，並經該院以87年度易字第3235號判決判處免刑確定；又
    於上開強制戒治執行完畢後5 年內之92年12月間至95年5 月
    底某日因施用第一級、第二級毒品案件，經臺灣高雄地方法
    院以95年度訴字第1893號判決判處應執行有期徒刑2 年確定
    ；另因竊盜案件，經臺灣高雄地方法院以95年度易字第1865
    號判處有期徒刑8 月確定，後減刑為4 月確定，上開案件合
    併定應執行有期徒刑2 年2 月確定；另因施用毒品案件，經
    本院以96年度訴字第1171號判處應執行有期徒刑2 年確定，
    嗣於99年11月12日縮短刑期假釋出監（假釋期間付保護管束
    ，至100 年7 月25日縮刑期滿）。
三、詎許惠敏不知戒絕，復分別基於施用第一級毒品海洛因及第
    二級毒品甲基安非他命之犯意，於上開保護管束期間之99年
    12月12日晚間某時許，在其位於屏東縣東港鎮○○里○○路
    133 之1 號居處內，先將第二級毒品甲基安非他命置入自製
    吸食器內加熱燒烤，再吸食其霧化氣體之方式，施用第二級
    毒品甲基安非他命1 次；其後因施用甲基安非他命後睡不著
    覺，以將第一級毒品海洛因置入自製吸食器內加熱燒烤，再
    吸食其霧化氣體之方式，施用第一級毒品海洛因1 次。嗣於
    99年12月13日上午10時58分許，經臺灣屏東地方法院檢察署
    觀護人依毒品危害防制條例第25條於保護管束期間定期採尿
    並送驗，檢出海洛因代謝後之嗎啡及甲基安非他命陽性反應
    ，始知悉上情。
三、案經臺灣屏東地方法院檢察署觀護人簽分由臺灣屏東地方法
    院檢察署檢察官偵查起訴。
    理  由
一、本件被告許惠敏所犯係死刑、無期徒刑或最輕本刑為3 年以
    上有期徒刑或高等法院管轄第一審案件以外之罪，其於準備
    程序期日就被訴事實為有罪之陳述，經本院告知簡式審判程
    式之旨，並聽取公訴人及被告之意見後，經合議庭依刑事訴
    訟法第273 條之1 第1 項規定，裁定由受命法官獨任進行簡
    式審判程序，是依刑事訴訟法第273 條之2 規定，本件之證
    據調查，不受同法第159 條第1 項、第161 條之2 、第161
    條之3 、第163 條之1 及第164 條至第170 條規定之限制，
    合先敘明。
二、按毒品危害防制條例於民國92年7 月9 日修正公布，自93年
    1 月9 日施行，其中第20條、第23條將施用毒品之刑事處遇
    程序，區分為「初犯」及「5 年內再犯」、「5 年後再犯」
    。依其立法理由之說明：「初犯」，經觀察、勒戒或強制戒
    治後，應為不起訴處分或不付審理之裁定；經觀察、勒戒或
    強制戒治執行完畢釋放後，「5 年內再犯」者，因其再犯率
    甚高，原實施之觀察、勒戒及強制戒治既已無法收其實效，
    爰依法追訴或裁定交付審理。至於經觀察、勒戒或強制戒治
    執行完畢釋放後，「5 年後再犯」者，前所實施之觀察、勒
    戒或強制戒治已足以遮斷其施用毒品之毒癮，為期自新及協
    助其斷除毒癮，仍適用「初犯」規定，先經觀察、勒戒或強
    制戒治之程序。從而依修正後之規定，僅限於「初犯」及「
    5 年後再犯」2 種情形，始應先經觀察、勒戒或強制戒治程
    序。倘被告於5 年內已再犯，經依法追訴處罰，縱其第3 次
    （或第3 次以上）再度施用毒品之時間，在初犯經觀察、勒
    戒或強制戒治執行完畢釋放5 年以後，已不合於「5 年後再
    犯」之規定，且因已於「5 年內再犯」，顯見其再犯率甚高
    ，原實施觀察、勒戒或強制戒治，已無法收其實效，即應依
    該條例第10條處罰（最高法院95年度第7 次刑事庭會議決議
    意旨參照），合先敘明。
三、前揭犯罪事實，業據被告許惠敏坦承不諱，且其於99年12月
    13日10時58分許經臺灣屏東地方法院檢察署觀護人採尿送驗
    ，檢驗結果確呈嗎啡（即海洛因代謝物）及甲基安非他命陽
    性反應，此有台灣檢驗科技股份有限公司濫用藥物尿液檢驗
    報告、臺灣屏東地方法院檢察署施用毒品犯受保護管束人尿
    液檢體監管紀錄表各1 紙附卷為憑，足證被告上開自白與事
    實相符。又被告前於87年間因施用毒品案件，經臺灣高雄地
    方法院裁定送觀察、勒戒後，因認有繼續施用毒品之傾向，
    再經該院裁定令入戒治處所施以強制戒治1 年，嗣經該院裁
    定停止戒治付保護管束，又因於保護管束期間施用毒品，為
    該院裁定撤銷停止戒治，續執行強制戒治，而於88年12月27
    日執行完畢，並經該院以87年度易字第3235號判決判處免刑
    確定；又於上開強制戒治執行完畢後5 年內之92年12月間至
    95年5 月底某日因施用第一級、第二級毒品案件，經臺灣高
    雄地方法院以95年度訴字第1893號判決判處應執行有期徒刑
    2 年確定，有臺灣高等法院被告前案紀錄表、臺灣屏東地方
    法院檢察署刑案資料查註紀錄表暨全國施用毒品案件紀錄表
    及臺灣高雄地方法院87年度易字第3235號、95年度訴字第18
    93號判決書各1 份在卷可稽。是被告於強制戒治執行完畢後
    ，5 年以內已再犯施用毒品犯行，並經依法追訴處罰後，復
    犯本件施用第一級、第二級毒品犯行之事證明確，均堪認定
    ，揆諸前開說明，應分別依毒品危害防制條例第10條第1 項
    、第2 項規定處罰之。
四、查海洛因、甲基安非他命分別係毒品危害防制條例第2 條第
    2 項第1 款、第2 款所稱之第一級、第二級毒品，不得持有
    及施用，是核被告所為，係犯毒品危害防制條例第10條第1
    項、第2 項之施用第一級、第二級毒品罪。其施用前後持有
    第一、二級毒品之低度行為，應各為其施用之高度行為所吸
    收，均不另論罪。被告所犯前開2 罪，犯意各別、行為互殊
    ，應予分論併罰。爰審酌被告素行不佳，前經強制戒治執行
    完畢，竟仍未戒除施用毒品之惡習，復施用第一、二級毒品
    ，戕害身心甚鉅，惟念其施用毒品乃戕害自己之健康，尚未
    危及他人，且犯後坦承犯行之態度等一切情狀，分別量處如
    主文所示之刑，並定其應執行之刑，以資懲儆。未扣案而供
    被告本件施用甲基安非他命及海洛因犯罪使用之吸食器，除
    據被告供稱於查獲前已經丟棄而滅失，依現有卷證復不能證
    明其尚存在，爰不另為沒收之諭知，附此敘明。
據上論斷，應依刑事訴訟法第273 條之1 第1 項、第299 條第1
項前段，毒品危害防制條例第10條第1 項、第2 項，刑法第11條
、第51條第5 款，判決如主文。
本案經檢察官潘國威到庭執行職務。
中    華    民    國   100    年    5     月    4     日
                      刑事第三庭   法  官  陳茂亭
以上正本證明與原本無異。
如不服本判決應於收受判決後10日內向本院提出上訴書狀，並應
敘述具體理由；其未敘述上訴理由者，應於上訴期間屆滿後20日
內向本院補提理由書（均須按他造當事人之人數附繕本）「切勿
逕送上級法院」。
中    華    民    國   100    年    5     月    4     日
                                   書記官    黃佳惠
附錄本案論罪科刑法條
毒品危害防制條例第10條：
施用第一級毒品者，處6月以上5年以下有期徒刑。
施用第二級毒品者，處3年以下有期徒刑。